【裁判字號】    99,抗,1397
【裁判日期】    991125
【裁判案由】    聲請撤銷緩刑
【裁判全文】
臺灣高等法院刑事裁定                  99年度抗字第1397號
抗  告  人
即受 刑 人  梅雅婷
上列抗告人因詐欺案件，不服台灣板橋地方法院99年度撤緩字第
252號，中華民國99年9月28日撤銷緩刑宣告之裁定（聲請案號：
99執聲字第3098號），提起抗告，本院裁定如下：
    主  文
原裁定撤銷，發回臺灣板橋地方法院。
    理  由
一、原裁定意旨略以：抗告人即受刑人梅雅婷因詐欺案件，經臺
    灣板橋地方法院以99年度簡字第3936號判決判處有期徒刑2
    月，緩刑2年，緩刑期間併付保護管束，於民國99年6月17日
    確定。受刑人於緩刑付保護管束期間，經臺灣板橋地方法院
    檢察署檢察官向其住所即臺北縣永和市○○路7巷5號合法送
    達執行傳票，命其於99年8月4日上午10時前往報到。詎受刑
    人無故未遵期報到，經檢察官囑託警方至上址住所拘提，因
    該址住戶人員表示已無此人，致警拘提無著等情，有刑事簡
    易判決書、臺灣板橋地方法院檢察署送達證書、拘票、拘提
    報告書、戶役政連結作業系統個人基本資料表、本院被告前
    案紀錄表附卷可稽。是受刑人在保護管束期間內，無故未服
    從檢察官之命令前往報到，顯已違反保安處分執行法第74條
    之2第2款之規定，且明知有案在身，仍行蹤不明，逃避執行
    ，衡酌其情節係屬重大，洵與保安處分執行法第74條之3第1
    項之規定相符。因認檢察官聲請撤銷受刑人之上開緩刑宣告
    ，應予准許等語。
二、抗告意旨略以：抗告人平日在新竹就學，週末方返回台北縣
    永和市。可能因戶籍地址房屋出租予商店，致抗告人未收到
    執行傳票，無法按期前往臺灣板橋地方法院檢察署報到。抗
    告人並無逃避執行之意，亦非行蹤不明，爰提起抗告，請求
    更為適當之裁定等語。
三、按緩刑制度設計之本旨，除可避免執行短期自由刑之流弊外
    ，主要目的係在獎勵惡性較輕者使其遷善，而經宣告緩刑後
    ，若有具體事證足認受宣告者並不因此有改過遷善之意，即
    不宜給予緩刑之寬典，乃另有撤銷緩刑宣告制度。又保安處
    分執行法第74條之2 第2 款規定：受保護管束人在保護管束
    期間內，應遵守左列事項：二服從檢察官及執行保護管束者
    之命令。而該款所謂之「服從命令」，自以知悉命令之內容
    為前提，始有服從與否之論斷。如未收到傳票，而根本不知
    命令之內容，自無違反該款所定應遵守事項可言。次按刑事
    訴訟法第62條規定：送達文書，除本章有特別規定外，準用
    民事訴訟法之規定。民事訴訟法第138 條明定：送達不能依
    前二條規定為之者，得將文書寄存送達地之自治或警察機關
    ，並作送達通知書兩份，一份黏貼於應受送達人住居所、事
    務所、營業所或其就業處所門首，另一份置於該送達處所信
    箱或其他適當位置，以為送達。寄存送達，自寄存之日起，
    經10日發生效力。寄存之文書自寄存之日起，寄存機關應保
    存2個月。是民事訴訟法第138條所規定之寄存送達，限於不
    能依同法第136條及第137條規定為送達者，始得為之。倘其
    送達之處所並非應受送達人之住居所、事務所或營業所，即
    不得於該處所為寄存送達（最高法院90年度台抗字第33號民
    事裁定要旨參照）。又依一定之事實，足認以久住之意思，
    住於一定之地域者，即為設定其住所於該地，為民法第20條
    所明定，是我國民法關於住所之設定，兼採主觀主義及客觀
    主義之精神，必須主觀上有久住一定地域之意思，客觀上有
    住於一定地域之事實，該一定之地域始為住所，故住所並不
    以登記為要件；戶籍法為戶籍登記之行政管理規定，戶籍地
    址乃係依戶籍法所為登記之事項，並非為認定住所為唯一標
    準（最高法院93年度台抗字第393 號民事裁定要旨參照）。
四、查抗告人因詐欺案件，經臺灣板橋地方法院判處有期徒刑2
    月，緩刑2 年，緩刑期間併付保護管束確定，經臺灣板橋地
    方法院檢察署檢察官傳喚抗告人應於99年8月4日上午10時到
    案執行保護管束，且於99年7 月20日對抗告人戶籍地址即臺
    北縣永和市○○路7巷5號寄存送達前揭執行傳票後，抗告人
    未遵期到案執行，經警拘提未果等情，固有判決、執行傳票
    送達證書、拘票、拘提報告書、戶役政連結作業系統個人基
    本資料表、法務部全國檢察官線上查詢刑案人犯在監所最新
    資料報表在卷可稽。然上開執行傳票雖經寄存送達於抗告人
    之戶籍地址，惟戶籍登記之地址，係依戶籍法行政管理之目
    的所為，不能據為認定住所之唯一標準，業如前述；且本案
    經檢察官命警至抗告人戶籍地址拘提結果，業據現住戶表示
    ，該址並無抗告人等情甚詳，有該拘提報告影本在卷可查，
    足見上開戶籍地址是否確係抗告人實際住居所，並非無疑。
    本件抗告人既具狀陳明因至新竹就學，平日居住於新竹等情
    ，則前開寄存送達地址是否確係抗告人之實際住居所？寄存
    送達後，是否業經實際領取？攸關本案寄存送達是否合法對
    抗告人之住居所地為之，及抗告人是否確實知悉檢察官之執
    行命令，而有違反保安處分執行法第74條之2第2款規定，不
    服從檢察官命令且情節重大，應依同法第74條之3第1項規定
    撤銷緩刑之情事，均待查明。又撤銷緩刑之宣告，事關抗告
    人是否應受刑罰執行，涉及人身自由之程序保障，原審僅於
    形式上審查，未見查明並詳載妥適審酌之具體理由，尚非全
    無研求之餘地。原裁定漏未審酌上情，遽予准許檢察官聲請
    撤銷緩刑，尚有未洽。抗告意旨據以指摘原裁定不當，為有
    理由，應由本院撤銷原裁定，並發回原審另為妥適之裁定。
五、據上論斷，應依刑事訴訟法第413條前段，裁定如主文。
中    華    民    國    99    年    11    月    25    日
              刑事第二十四庭審判長法  官  李錦樑
                                  法  官  張惠立
                                  法  官  朱瑞娟
以上正本證明與原本無異。
如不服本裁定，應於收受送達後五日內向本院提出抗告狀。
                                  書記官  郭家慧
中    華    民    國    99    年    11    月    26    日

司法院資訊處製作；財團法人民間司法改革基金會備份。
